【裁判字號】    98,撤緩,14
【裁判日期】    980319
【裁判案由】    撤銷緩刑
【裁判全文】
台灣基隆地方法院刑事裁定              98年度撤緩字第14號
聲  請  人  台灣基隆地方法院檢察署檢察官
受  刑  人  甲○○
                    國民
上列聲請人因受刑人違反公司法案件，聲請撤銷緩刑之宣告（98
年執聲字第190 號、96年執他字第663 號），本院裁定如下：
    主  文
甲○○之緩刑宣告撤銷。
    理  由
一、聲請意旨
    聲請意旨略以：受刑人甲○○因違反公司法案件（95年度偵
    字第1541號），前經本院於民國96年5 月31日，以96年度訴
    字第44號案件，判處有期徒刑三月，如易科罰金，以銀元三
    百元折算一日，並宣告緩刑二年，而於96年5 月30日確定。
    詎其於緩刑前之90年11月13日起，至95年10月20日止，更因
    故意犯偽造文書等罪（96年偵字第17167 號），經台灣板橋
    地方法院於97年8 月29日，以97年度易字第1416號案件，判
    處有期徒刑三月，而於97年9 月22日確定。其於緩刑前犯他
    罪，受有期徒刑之宣告，爰依刑事訴訟法第476 條之規定，
    聲請撤銷緩刑之宣告云云。
二、法律規定
    按刑法於94年1 月7 日修正，於94年2 月2 日公布，而於95
    年7 月1 日施行。修正前之刑法第75條規定：「受緩刑之宣
    告，而有左列情形之一者，撤銷其宣告：一、緩刑期內更犯
    罪，受有期徒刑以上刑之宣告者。二、緩刑前犯他罪，而在
    緩刑期內受有期徒刑以上刑之宣告者。因過失犯罪者，不適
    用前項之規定。」修正後之刑法第75條規定：「受緩刑之宣
    告，而有下列情形之一者，撤銷其宣告：一、緩刑期內因故
    意犯他罪，而在緩刑期內受不得易科罰金之有期徒刑以上刑
    之宣告確定者。二、緩刑前因故意犯他罪，而在緩刑期內受
    不得易科罰金之有期徒刑以上刑之宣告確定者。前項撤銷之
    聲請，於判決確定後6 月以內為之。」增訂之刑法第75條之
    1 規定：「受緩刑之宣告而有下列情形之一，足認原宣告之
    緩刑難收其預期效果，而有執行刑罰之必要者，得撤銷其宣
    告：一、緩刑前因故意犯他罪，而在緩刑期內受得易科罰金
    之有期徒刑、拘役或罰金之宣告確定者。二、緩刑期內因故
    意犯他罪，而在緩刑期內受得易科罰金之有期徒刑、拘役或
    罰金之宣告確定者。三、緩刑期內因過失更犯罪，而在緩刑
    期內受有期徒刑之宣告確定者。四、違反第74條第2 項第1
    款至第8 款所定負擔情節重大者。前條第2 項之規定，於前
    項第1 款至第3 款情形亦適用之。」修正之刑法為求適用之
    彈性，對於修正前刑法僅有「應撤銷」緩刑之規定，區分為
    「應撤銷」及「得撤銷」緩刑之情形。考其立法意旨略以：
    關於緩刑之撤銷，現行法第75條第1 項固已設有2 款應撤銷
    之原因；至得撤銷緩刑之原因，則僅於保安處分章內第93條
    第3 項與撤銷假釋合併加以規定，體例上不相連貫，實用上
    亦欠彈性，爰參酌德國及奧地利現行立法例增訂得撤銷緩刑
    之原因，其中現行關於緩刑前或緩刑期間故意犯他罪，而在
    緩刑期內受得易科罰金之有期徒刑之宣告者，列為應撤銷緩
    刑之事由，因認過於嚴苛，而排除第75條應撤銷緩刑之事由
    ，移列至得撤銷緩刑事由，俾使「法官依被告再犯情節，而
    裁量是否撤銷先前緩刑之宣告」；其次，如有前開事由，但
    判決宣告拘役、罰金時，可見行為人仍未見悔悟，有列為得
    撤銷緩刑之事由，以資彈性適用，爰於第1 項第1 款、第2
    款增訂之。且本條採用裁量撤銷主義，賦予法院撤銷與否之
    權限，特於第1 項規定實質要件為「足認原宣告之緩刑難收
    其預期效果，而有執行刑罰之必要」，供作審認之標準，亦
    即於上揭「得」撤銷緩刑之情形，法官應依職權本於合目的
    性之裁量，妥適審酌被告所犯前後數罪間，關於法益侵害之
    性質、再犯之原因、違反法規範之情節是否重大、被告主觀
    犯意所顯現之惡性及其反社會性等情，是否已使前案原為促
    使惡性輕微之被告或偶發犯、初犯改過自新而宣告之緩刑，
    已難收其預期之效果，而確有執行刑罰之必要，此與刑法第
    75 條 第1 項所定2 款要件有一具備，即毋庸再行審酌其他
    情狀，應逕予撤銷緩刑之情形不同。其次，刑法第2 條第1
    項雖對於行為後法律變更者，採從舊從輕之適用法律原則，
    然刑法施行法第6 條之1 ，就刑法修正後有關撤銷緩刑相關
    規定之適用，已增訂為：「於中華民國94年1 月7 日刑法修
    正施行前，受緩刑之宣告，94年1 月7 日修正刑法施行後，
    仍在緩刑期內者，適用94年1 月7 日修正施行之刑法第75條
    、第75條之1 及第76條規定。」此條係刑法第2 條第1 項之
    特別規定，是以縱受刑人係於修法前受緩刑之宣告，若於新
    法施行後仍在緩刑期內者，對於撤銷緩刑相關法律之適用，
    即應依刑法施行法第6 條之1 之規定，逕行適用新法之規定
    ，毋庸再為新舊法之比較適用。
三、本案情形
    經查：受刑人係於修正刑法施行前受緩刑之宣告，至新法施
    行後仍在緩刑期內，依據前開刑法施行法之規定，自應適用
    修正後刑法關於撤銷緩刑之相關規定。惟查：受刑人有前述
    聲請意旨所述被判有期徒刑三月並緩刑二年之情形，復於緩
    刑期內更因故意犯偽造文書罪，被判有期徒刑三月確定等情
    ，有各該判決書在卷可稽，並有台灣高等法院被告前案紀錄
    表一份在卷可稽，符合修正後刑法第75條之1 第1 項第2 款
    得撤銷緩刑宣告之事由。惟修正後刑法對於在緩刑期前因故
    意犯他罪，而在緩刑期內受得易科罰金之有期徒刑之宣告確
    定情形，已自「應撤銷緩刑宣告」修正為「得撤銷緩刑宣告
    」，亦即由法院依個案審酌受刑人再犯罪之情節，是否與緩
    刑制度係為促使惡性輕微之被告或偶發犯、初犯改過自新之
    目的不符，認定原宣告之緩刑是否確難收其預期效果，而有
    撤銷原緩刑宣告之必要。申言之，刑法緩刑制度係為促進惡
    性輕微之被告或偶發犯、初犯利於改過自新而設，刑法第75
    條之1 又已課予法院裁量之義務，已如前述，則被告雖合於
    上開要件，然是否已足認該案緩刑之宣告難收其預期效果，
    而有執行刑罰之必要，仍須衡酌相關情況決定之。其次，本
    院審核受刑人上述兩案之判決後，認為原宣告之緩刑難收其
    預期效果，而有執行刑罰之必要，自應撤銷其宣告。本件聲
    請為有理由，應予准許。
四、據上論斷
    依刑事訴訟法第476條裁定如主文。
中    華    民    國    98    年    3     月    19    日
                  刑事第二庭法  官  陳  志  祥
以上正本證明與原本無異。
如不服本裁定，應於收受送達後5日內，向本院提出抗告狀，敘
述抗告之理由，抗告於台灣高等法院，並應按他造當事人之人數
附具繕本。
中    華    民    國    98    年    3     月    19    日
                            書記官  王  月  娥


司法院資訊處製作；財團法人民間司法改革基金會備份。
